【裁判字號】    89,自,3
【裁判日期】    890315
【裁判案由】    詐欺
【裁判全文】
臺灣苗栗地方法院刑事裁定                              八十九年度自字第三號
    自訴人  甲○○
    被  告  乙○○
右列被告因詐欺案件，經自訴人提起自訴，本院裁定如左：
    主  文
自訴駁回。
    理  由
一、按法院或受命法官於自訴案件第一次審判期日前訊問及調查結果，如認為案件有
    刑事訴訟法第二百五十二條至第二百五十四條之情形者，得以裁定駁回其自訴，
    同法第三百二十六條第三項定有明文。
二、本件自訴意旨略稱：被告乙○○為因向自訴人甲○○購買土地，於民國八十五年
    十月十一日簽發面額新台幣（下同）一百一十萬元整，到期日為八十六年十月十
    一日之本票一張交予自訴人收執，並與自訴人約定至實際付款前，按月給付自訴
    人兩萬元以繳納房屋貸款利息。詎被告自八十五年十一月八日起，迄八十六年二
    月六日止，就利息部分，僅支付三萬元後即未再按期給付。該本票到期後，經自
    訴人向被告提示亦未獲付款。因認被告涉有刑法第三百三十九條之詐欺罪嫌云云
    。
三、按犯罪事實應依証據認定之，無証據不得推定其犯罪事實，刑事訴訟法第一百五
    十四條定有明文。又認定不利於被告之事實，須依積極証據，苟積極証據不足為
    不利於被告事實之認定時，即應為有利於被告之認定，更不必有何有利之証據；
    又刑法第三百三十九條第一項詐欺取財罪之成立，以意圖為自己或第三人不法之
    所有，以詐術使人將本人或第三人之物交付為要件。所謂以詐術使人交付，必須
    被詐欺人因其詐術而陷於錯誤，若其使用方法，不能認為詐術，亦不致使人陷於
    錯誤，即不構成該罪，最高法院亦分別著有三十年上字第八一六號、四十六年台
    上字第二六○號判例可資參照。
四、訊據被告堅詞否認有何詐欺犯行，辯稱：其所經營之「名人房屋」公司因遭火災
    ，致所存放之債權憑據均遭燒毀，而無法向他人收回借款，且該筆土地又未賣出
    ，故無力清償其對自訴人之債務等語。經查：被告陳稱因所經營公司遭祝融之災
    致無力支應債務之事實，為自訴人所悉（見本院八十九年二月十六日訊問筆錄）
    ，則被告既係於向自訴人買受土地後方陷於無資力，即難論斷被告於購初即有詐
    取自訴人財物之故意。此外，復參以被告於事後已和自訴人達成和解，並另約定
    給付價金之清償方案，此有和解書影本乙紙在卷足憑，且據自訴人於本院訊問時
    陳明。自訴人亦具狀表示不再追究被告本件刑責等情，益徵本件應係單純之民事
    債務不履行糾紛，自應循民事爭訟途徑解決始為正途。此外，本院復查無其他積
    極証據足資証明被告有何詐欺犯行，其犯罪嫌疑自屬不足。爰依首開說明，本件
    自訴應予駁回。
據上論結，應依刑事訴訟法第三百二十六條第三項、第二百五十二條第十款裁定如主
文。
中      華      民      國      八十九      年      三    月    十五    日
                                      臺灣苗栗地方法院刑事庭
                                          法  官  周  淡  怡
右正本證明與原本無異。
如不服本裁定，應於裁定送達後五日內向本院提出抗告狀。
                                          書記官  陳  貴  瑋
中      華      民      國      八十九      年    三    月     十五    日


司法院資訊處製作；財團法人民間司法改革基金會備份。
